【裁判字號】    90,再易,27
【裁判日期】    921211
【裁判案由】    聲請再審
【裁判全文】
臺灣臺南地方法院民事判決  九十年度再易字第二七號
    再審原告    乙○○
                甲○○
    共      同
    訴訟代理人  楊偉聖律師
    再審被告    丙○○      住.
    訴訟代理人  邱玲子律師
右當事人間請求排除侵害事件，再審原告對中華民國九十年六月二十八日本院八十九
年度簡上字第一四六號確定判決提起再審之訴，本院判決如左：
    主      文
再審原告之訴駁回。
再審訴訟費用由再審原告負擔。
    事      實
甲、再審原告方面：
  一、聲明：求為判決：
  （一）鈞院八十九年度簡上字第一四六號確定判決（下稱原確定判決）廢棄。
  （二）右開廢棄部分，再審被告第二審上訴駁回。
  （三）再審訴訟費用暨右開廢棄部分第二審訴訟費用，均由再審被告負擔。
  二、陳述：
  （一）適用法規顯有錯誤者，為民事訴訟法第四百九十六條第一項第一款所定之再
        審事由，所謂適用法規顯有錯誤，兼指消極不適用法規。而判決不適用法規
        或適用不當，為當然違背法令，此為民事訴訟法第四百六十八條所明定，判
        決理由不備依同法第四百六十九條第六款規定，為當然違背法令，最高法院
        雖曾認判決理由不備不得為再審理由，惟迄無形成判例可資參照，解釋上判
        決理由不備自為適用法規顯有錯誤，自應得為再審理由。
  （二）原確定判決以再審原告起訴狀載明「被告所有台南縣新營市○○路二一四號
        房屋，如附圖所示位置，為從本身所有土地興建‧‧‧」，代理人在調解程
        序中陳明「前面有共同壁，後面沒有共同壁，後面有侵占到」，並主張中華
        聯合鑑定中心所為之鑑定為可採，顯在主張再審被告房屋有占用再審原告土
        地，中華聯合鑑定中心之鑑定有瑕疵而不可採，再審被告有無占用再審原告
        土地，因無法定地界，無法正確測量，有土木技師張榮成及鹽水地政事務所
        黃福送所證，再審原告無法舉證證明再審被告占有其土地，爰為再審原告敗
        訴之判決。惟查，再審原告八月二十六日在第一審以再審被告所有台南縣新
        營市○○路二一四號房屋，逕由再審原告所有台南縣新營市二一二號房屋牆
        壁搭建，致再審原告房屋不堪負重而損害，影響結構，破壞再審原告對房屋
        所有權之圓融狀態，乃依民法第七百六十七條規定請求，再審原告八十八年
        六月二十九日所提準備書狀，重申再審被告所破壞者，為對再審被告房屋所
        有權之圓滿，並提出證據以明再審被告無權占有及侵權之事實，請求測量菜
        審被告房屋占用再審原告房屋之位置及面積，以利執行，有起訴狀及準備書
        狀附第一審卷可參。況且，再審原告所主張再審被告在無共同壁部分占用其
        房屋牆壁，破壞其房屋結構，房屋前段共同壁部分無占用事實，原確定判決
        竟以代理人所陳述「後面（無共同壁部分）有侵占到」，資為再審被告係以
        再審被告越界占用土地之論據，更屬未合。倘鈞院對此有疑義，應依民事訴
        訟法第一百九十九條規定予以闡明，竟原確定判決為予以闡明，其適用法規
        難謂無錯誤。
  （三）再審原告依民法第七百六十七條規定起訴請求，其標的物為新營市○○路二
        一二號房屋，而非再審原告所有新營市○○段二四三之一號土地，原確定判
        決誤以訴訟標的之標的物為土地，並據此囑託測量再審被告房屋越界占用再
        審原告土地位置及面積，以為民事訴訟所採辯論主義，法院判決之範圍即為
        判決基礎之訴訟資料均應以當事人之所聲明及所主張者為限之基本原則（最
        高法院七十一年度台上字第二八○八號判例參照），再審原告所主張再審被
        告房屋破壞其房屋所有權之圓融，應排除再審被告房屋對再審原告房屋之侵
        害，所應測量者，亦為再審被告房屋有無占有再審被告房屋及其位置、面積
        、原確定判決就其勘驗結果，載明再審被告房屋三樓以上係搭建在再審原告
        房屋牆上，判決理由亦以「由外觀上觀之」，載明再審被告房屋搭建在再審
        原告房屋。再審原告在辯論要旨狀中已就原確定判決調查脫逸再審原告所主
        張之事實範圍，並主張如原確定判決任中華聯合鑑定中心之鑑定不可採，應
        囑託地政機關丈測再審被告房屋占用再審原告房屋之位置及面積，竟原確定
        判決就再審原告聲明之部分未予調查，而就再審原告未聲明調查部分無法證
        明，判決再審原告敗訴，顯違前開最高法院判例所揭旨趣。
  （四）按確定判決消極的不適用法規，顯然影響裁判者，自屬民事訴訟法第四百九
        十六條第一項第一款所定適用法規顯有錯誤之範圍，應許當事人對之提起再
        審之訴，以貫徹憲法保障人民權益之本旨，司法院大法官會議字第一百七十
        七號解釋足資參照。查所有權之客體，以物為標的，民法上之物，區分為動
        產與不動產，土地及其定著物為不同之不動產，所有人均得依民法第七百六
        十七條規定行駛其所有權之權能。經查，原確定判決認定再審被告所有二一
        四號房屋三、四樓部分樓梯間及水塔一部，「由外觀上觀之」係搭蓋在再審
        原告二一二號房屋，有再審原告所提出之照片為證，並經現場勘驗屬實，則
        再審被告房屋搭建在再審原告房屋上之事實，已堪證明，而再審被告房屋搭
        蓋在再審原告房屋所產生二樓走道垂直之破壞，亦為原確定判決具台灣省結
        構技師工會鑑定報告所認定，再審被告房屋既搭蓋在再審原告房屋，並造成
        再審原告房屋之破壞，自對再審原告對房屋所有權之妨害，再審原告基於對
        房屋所有權圓融之保有，自得依民法第七百六十七條規定，排除再審被告房
        屋之侵害，至再審被告房屋侵害再審原告房屋之特定位置及面積，乃再審原
        告所排除之標的如何確定問題，與排除侵害請求權之行使無關，原確定判決
        以兩造土地無法通視，致無法測量究竟何者土地越界，認定再審原告不得行
        使民法第七百六十七條所有權妨害排除請求權，消極不適用法規，依前開大
        法官會議解釋意旨，自屬適用法規顯有錯誤。
  （五）查以無權占有請求返還所有物，與所有權妨害除去請求權，雖均係所有人本
        於所有權之權能之請求權，惟兩者內涵截然不同，亦與侵權行為基於債之關
        係以賠償其損害關係不同。原確定判決既以確定再審被告房屋「由外觀上觀
        之」係搭蓋在再審原告房屋，再審被告房屋有妨害再審原告對房屋所有權之
        事實並非隱諱不明，所需證明者，係再審被告妨害再審原告房屋之特定位置
        ，竟原確定判決卻以如係再審原告先無權占有再審被告土地，應由再審原告
        先拆除二一二號房屋一、二樓部分，本件無法判斷何者先越界（土地部分）
        ，再審原告及無民法第七百六十七條之妨害排除請求權，非特就再審被告為
        主張再審原告越界無權占有之利益歸屬再審被告，其舉證責任分配與民事訴
        訟法第二百七十七條規定有悖，適用法規顯有錯誤。且將無權占有之所有物
        返還請求與所有權妨害請求權混淆，消極不適用所有權妨害排除請求權，其
        適用法規亦有錯誤。
  （六）再審原告並未主張再審被告房屋越界無權占有土地，而請求再審被告返還土
        地，且土地是否越界，與本件再審原告所主張房屋對房屋之妨害，亦無關聯
        ，原確定判決既依台灣省結構機師公會鑑定報告，認定再審原告房屋垂直破
        壞，再審被告房屋為共同原因，即再審被告房屋已對再審原告不受干擾之所
        有權消極全能產生妨害，再審被告妨害再審原告所有權之事實業已存在，並
        經勘驗及鑑定所證實，本件應確定者，係再審被告妨害之特定位置及面積，
        得否經由鑑定而特定之，與再審原告所有權是否受妨害，核屬不同概念，原
        確定判決認定再審原告僅得就再審被告房屋之妨害行使侵權行為損害賠償，
        而無適用所有權妨害請求權餘地，其適用法規顯有錯誤。
乙、再審被告方面：
  一、聲明：求為判決如主文所示。
  二、陳述：
      （一）按「土地所有權，除法令有限制外，於其行使有利益之範圍內，及於土
            地之上下」，民法第七百七十三條前段定有明文。茲本件再審原告因無
            法舉證證明再審被告之房屋有跨越其土地之情事，則再審被告之房屋建
            於自己所有之土地上，依前開法條規定，再審被告自屬合法行使權利，
            雖再審原告主張渠等所有之房屋係受再審被告房屋之擠壓而受損，微論
            再審被告否認渠等之主張，況本件亦有可能係再審原告之房屋越界建於
            再審被告之土地上，準此，如何能謂審被告之房屋不法侵害再審原告之
            房屋？是以，本件再審原告如無法舉證證明再審被告之房屋有跨越其土
            地之情事，退步言，縱認其房屋受損係遭再審被告之房屋擠壓所造成，
            其亦僅得依侵權行為之法律關係請求回復原狀或金錢賠償，而不得任意
            請求再審被告拆除房屋，況拆除再審被告之房屋並無法使再審原告房屋
            之裂縫回復原狀，亦非回復原狀之方法，凡此業經原確定判決理由詳細
            說明在案，則再審原告提起本件再審主張原確定判決就渠等主張：「再
            審被告房屋破壞其房屋所有權之圓融，應排除再審原告房屋之侵害，所
            應測量者，亦為再審被告房屋有無占有再審原告房屋及其位置、面積‧
            ‧」未予調查，參諸前開說明，實屬無稽；是以，原確定判決既已明白
            敘述再審原告不得以房屋被侵害為由請求再審被告拆屋等情，即未有如
            再審原告所主張有任何判決不適用法規或判決理由不備之情事。
      （二）次按「所有人對於妨害其所有權者，得請求除去之」，民法第七六七條
            中段雖定有明文，惟須「所有人」或「依法律規定得行使所有權之人」
            始得行使該項請求權，茲本件再審原告依前開法條規定主張再審被告應
            拆屋，無非係以：再審被告所有二一四號三、四樓部分之樓梯間及水塔
            一部，「由外觀上觀之」係搭蓋在再審原告二一二號房屋上，並提出現
            場照片及前案勘驗現場之筆錄為據；然查，依前案囑託台灣省結構技師
            公會製作之鑑定報告書所附之編號四之現場照片（如附件影本）所示：
            Ａ、Ｂ部分為再審被告二一四號房屋東面牆壁（與再審原告二一二號房
            屋相鄰），Ｃ部分則為再審被告二一四號房屋北面牆壁之一部分，此即
            再審原告主張再審被告搭建而應拆除之部分，Ｄ部分為再審原告房屋外
            突之部分（Ｃ、Ｄ寬度一樣），其中Ａ、Ｂ部分之牆壁不論是從外部或
            內部觀之，均係直立平坦（內部之情形請參見前案二審卷第八十六頁即
            明），並無Ｂ部分有較Ａ部分突出之情形；準此，尚難以再審被告Ｂ、
            Ｃ部分之牆壁似鑲嵌入再審原告房屋，即認該Ｂ、Ｃ部分下面之牆壁為
            再審原告所有，蓋亦有可能係再審原告Ｄ部分之牆壁興建較為突出致產
            生此種錯覺；是以，再審原告既無法舉證證明如附件所示Ｂ、Ｃ部分下
            面之牆壁為其所有，自不得粗糙地僅以「由外觀上觀之」為由，推測再
            審被告房屋Ｃ部分之牆壁搭建於其房屋上，並依首開法條之規定要求再
            審被告拆屋。
      （三）又按「土地所有權，除法令有限制外，於其行使有利益之範圍內，及於
            土地之上下」，民法第七百七十三條前段定有明文，建物即無此規定之
            適用；從而，如再審原告無法舉證證明再審被告之房屋有跨越其土地，
            退萬步言，縱認再審被告之房屋有搭建在再審原告房屋之情事（再審被
            告否認），茲如前說明，建物之所有權既未及於建物之上下，則再審被
            告之房屋建於自己所有之土地上，依前開法條規定，再審被告自屬合法
            行使權利而與民法第七六七條中段規定所謂之「妨害」須在客觀上係屬
            「不法」之情況不同，故再審原告自不可依民法第七六七條中段規定請
            求再審被告除去妨害。
      （四）再者，再審原告於前案所引中華聯合鑑定中心鑑定報告書第八頁記載二
            四三之三號之地上建築物對二四三之一、二四二之九等二筆地號之侵害
            範圍為○點九二一平方公尺‧‧等語，顯示該中心仍係測量再審被告之
            房屋是否越界建於再審原告之土地上，則再審原告一方面引用該報告，
            一方面又指責鹽水地政事務所、內政部土地測量局、台灣省土木技師公
            會誤認本件之標的為越界建築之爭議，不無矛盾。
      （五）況查，再審被告所有系爭房屋係前手徐春貴於民國六十二年二月間委由
            再審原告之父呂添興設計並監造完成，此為再審原告所不否認，則果如
            呂添興將再審被告所有之房屋搭建原屬於其所有而後贈與再審原告之房
            屋，此既經其同意，則受贈該屋之再審原告事後再主張要拆除再審被告
            之房屋，即有違誠信，又再審原告自始即表明渠等房屋要拆除重建，從
            而，渠等訴請拆除再審被告之房屋不僅對渠等毫無助益，反而對再審被
            告徒生損害，則渠等一再興訟應已構成權利濫用，且對第二手承買呂添
            興監造之房屋之再審被告甚不公平亦不勝其擾，渠等此舉實不足取。
      （六）復按已登記不動產所有人之回復請求權及其除去妨害請求權，無民法第
            一二五條消滅時效規定之適用（大法官會議第一○七號及一六四號解釋
            參照），反之，未登記不動產之所有權物上請求權，仍為消滅時效之客
            體。茲再審原告主張其房屋受損之部分，經查該部分之建築（高度高達
            將近三樓）並無使用執照，而非屬於其已登記之門牌二一二號房屋（請
            見確定判決二審卷第一二四頁）樓高僅二樓，雖登記七十四年間建築完
            成，惟係於五十七年以前興建，後於七十四年再申請補照）範圍內，此
            請命對造提出該二一二號房屋之使用執照、設計圖等資料即明，則如再
            審原告主張房屋受損之部分並無保存登記，參諸再審被告之房屋係於民
            國六十三年間所興建（請見確定判決二審卷第一二五頁），則迄至再審
            原告八十八年六月間提起訴訟，業已近二十五年，準此，縱認本件再審
            原告得行使其所有權物上請求權，惟該請求權時效亦已消滅而不得請求
            。
      （七）至再審原告主張其房屋受損之部分，經查該部分之建築似無使用執照，
            此請命對造提出其房屋之使用執照即明，則其房屋因自身之因素造成結
            構安全問題，實不應由再審被告負責，併此敘明。
    理    由
一、本件再審原告與再審被告間請求排除侵害事件，再審被告前對本院新營簡易庭八
    十八年度南簡字第二三六號民事簡易判決提起上訴，並經本院民事庭於九十年六
    月二十八日以八十九年度簡上字第一四六號判決廢棄原判決，駁回再審原告在第
    一審簡易之訴及假執行之聲請，並於同年七月四日將判決正本送達再審原告在案
    ，再審原告於九十年八月四日提起本件再審之訴，尚未逾民事訴訟法第五百條第
    一項所定三十日之不變期間，先予敘明。
二、按民事訴訟法第四百九十六條第一項第一款所謂適用法規顯有錯誤，係指法院就
    認定之事實，適用法律有適用法規顯然錯誤之情形；茍事實審法院依卷內所附之
    證據資料加以取捨、判斷，而為事實之認定，就令其認定事實有漏未斟酌證物、
    取捨證據失當或認定事實錯誤等情事，亦與適用法規有錯誤之再審事由有間；又
    所謂確定判決適用法規顯有錯誤，係指確定判決所適用之法規顯然不合於法律規
    定，或與司法院現尚有效之大法官會議之解釋，或法院尚有效之判例顯然違反者
    而言；至於消極的不適用法規之情形雖亦包括在內，惟需消極的不適用法規顯然
    於判決之結果有影響者為限，且亦不包括漏未斟酌證據、取捨證據失當及認定事
    實錯誤之情形在內，此參照司法院大法官會議釋字第一七七號解釋、最高法院六
    十一年度台再字第一七○號、同院六十三年度台上字第八八○號判例自明。查本
    件再審原告主張再審確定判決具有民事訴訟法第四百九十六條第一項第一款「適
    用法規顯有錯誤」之再審理由，無非係以再審被告之房屋既搭蓋在再審原告之房
    屋，並造成再審原告房屋之破壞，自對再審原告之房屋所有權之妨害，再審原告
    自得依民法第七百六十七條規定，排除再審被告房屋之侵害，乃原確定判決竟認
    再審原告不得行使前揭權利，已有積極適用法規之錯誤；且所有物返還請求權與
    所有物妨害排除請求權之內涵並不相同，是原確定判決以本件無法判斷何者先越
    界為由，認再審原告並無民法第七百六十七條之妨害排除請求權，顯係混淆上開
    二者請求權，亦有消極不適用法規之違誤，是原確定判決顯有首揭法文所指「適
    用法規顯有錯誤」之情形，惟此為再審被告所否認，並以前揭情詞置辯，是本件
    所應審究者厥為原訴訟確定判決是否具有再審原告所指「適用法規顯有錯誤」之
    再審事由存在？經查：
  （一）再審原告主張其於八十八年六月二十九日所提準備書狀，重申再審被告所破
        壞者，為對再審被告房屋所有權之圓滿，並提出證據以明再審被告無權占有
        及侵權之事實，請求測量再審被告房屋占用再審原告房屋之位置及面積，以
        利執行，且再審原告所主張再審被告在無共同壁部分占用其房屋牆壁，破壞
        其房屋結構，房屋前段共同壁部分無占用事實，原確定判決未予闡明竟以代
        理人所陳述「後面（無共同壁部分）有侵占到」，資為再審被告係以再審被
        告越界占用土地之論據，其適用法規難謂無錯誤云云，惟查：被上訴人於本
        院臺南簡易庭八十八年度營小調字第四六號排除侵害事件所提起訴狀載明「
        ‧‧查證結果，係被告所有台南縣新營市○○路二一四號房屋，在如附圖所
        示位置，『未從本身所有土地興建』‧‧」等語（見該案卷第六頁），嗣再
        審原告於該事件八十八年四月二十三日調解程序時亦當庭陳明：「前面有共
        同壁，後面沒有共同壁，後面有侵占到」等語（見該案卷第一九頁），且本
        院八十八年度營簡字二三六號排除侵害事件於八十八年八月三十日勘驗現場
        時，再審原告代理人亦到場陳稱：「被告（即再審被告）房屋三、四樓之牆
        壁構建在原告（即再審原告）房屋及土地之上導致原告房屋牆壁龜裂受損」
        等語（見該案卷第三五頁），是原審法院綜參再審原告所為上開陳述，認定
        再審原告係主張再審被告在其系爭房屋牆壁向上搭建樓梯間及水塔之系爭建
        物部分，有越界占有其所有土地情事，並於原確定判決理由論述綦詳（見原
        確定判決第九頁），難謂有何適用法規顯有錯誤之處。況原確定判決已另就
        再審原告主張再審被告所有系爭房屋三、四樓部分之樓梯間及水塔有一部分
        由外觀上觀之係搭蓋在再審原告所有系爭房屋上，而構成民法第七百六十七
        條妨害再審原告房屋所有權之圓融狀態，再審原告得請求拆除上開搭建部分
        之建物乙節，於理由中詳為論駁（見原確定判決第十頁以下），尤難認其此
        部分認事用法有構成民事訴訟法第四百九十六條第一項第一款「適用法規顯
        有錯誤」之再審事由，是再審原告執以主張：原確定判決適用法規顯有錯誤
        云云，自非可取。
  （二）再審原告復主張：伊依民法第七百六十七條規定提起本件訴訟，其標的物為
        門牌臺南縣新營市○○路二一二號房屋，而非再審原告所有坐落新營市○○
        段二四三之一號土地，乃原確定判決誤以訴訟標的之標的物為土地，並據此
        囑託測量再審被告房屋越界占用再審原告土地位置及面積，已有違民事訴訟
        所採辯論主義，法院判決之範圍即為判決基礎之訴訟資料均應以當事人之所
        聲明及所主張者為限之基本原則，顯有違誤云云。然承前前述，原審法院審
        酌再審原告於本院臺南簡易庭所為歷次陳述，而認再審原告係主張再審被告
        在其系爭房屋牆壁向上搭建樓梯間及水塔之系爭建物部分，有越界占有其所
        有土地情事，故其囑託測量再審被告房屋越界占用再審原告土地位置及面積
        ，乃係基於當事人主張之事實所為之證據調查，自無違反民事訴訟辯論主義
        可言，是再審原告所為前揭主張，亦無可取。
  （三）再審原告又主張：再審被告房屋破壞其房屋所有權之圓融，應排除再審被告
        房屋對再審原告房屋之侵害，故所應測量者，亦為再審被告房屋有無占有再
        審被告房屋及其位置、面積，而再審原告在辯論要旨狀中已就原確定判決調
        查脫逸再審原告所主張之事實範圍，並主張如原確定判決任中華聯合鑑定中
        心之鑑定不可採，應囑託地政機關丈測再審被告房屋占用再審原告房屋之位
        置及面積，然原確定判決就再審原告聲明之部分未予調查，而以再審原告未
        聲明調查部分無法證明，判決再審原告敗訴，顯有違誤云云。惟查：再審原
        告所有新營段二四三之一地號及再審被告所有同段二四三之三地號土地之四
        周界址因無法通視而無法測量等情，業經原審法院會同臺南鹽水地政事務所
        測量員黃福送及臺灣省土木技師工會技師張榮成勘驗屬實，並製有勘驗筆錄
        在卷可佐（見該案卷第七八至七九頁），依此再審被告所有新營市○○路二
        一四號房屋三、四樓之搭建部分之位置，顯亦無法正確測量甚明，則再審被
        告所有房屋三、四樓之搭建部分既無法正確測量其位置，即難再審被告搭建
        之上開建物在外觀上係搭蓋在再審原告之系爭房屋上，即遽認再審被告有越
        界占有之事實，是再審原告聲請原審法院囑託地政機關丈測再審被告房屋占
        用再審原告房屋之位置及面積，顯無法據以判斷再審被告之上開建物是否確
        實越界占有再審原告之系爭房屋，則原確定判決以再審被告所有新營市○○
        路二一四號房屋三、四樓之搭建部分之位置，無法正確測量為由，認無從判
        斷兩造各自所有系爭建物究係何者越界，而駁回再審原告之請求，並於原確
        定判決理由中詳為論述（見原確定判決第十至十一頁），核無適用法規顯有
        錯誤之處，是再審原告前開主張，亦非可採。
  （四）再審原告再主張：原確定判決認定再審被告所有二一四號房屋三、四樓部分
        樓梯間及水塔一部，「由外觀上觀之」係搭蓋在再審原告二一二號房屋，則
        再審被告房屋搭建在再審原告房屋上之事實，已堪證明，而再審被告房屋搭
        蓋在再審原告房屋所產生二樓走道垂直之破壞，亦為原確定判決具台灣省結
        構技師工會鑑定報告所認定，再審被告房屋既搭蓋在再審原告房屋，並造成
        再審原告房屋之破壞，自對再審原告對房屋所有權之妨害，再審原告基於對
        房屋所有權圓融之保有，自得依民法第七百六十七條規定，排除再審被告房
        屋之侵害，至再審被告房屋侵害再審原告房屋之特定位置及面積，乃再審原
        告所排除之標的如何確定問題，與排除侵害請求權之行使無關，原確定判決
        以兩造土地無法通視，致無法測量究竟何者土地越界，認定再審原告不得行
        使民法第七百六十七條所有權妨害排除請求權，消極不適用法規，依前開大
        法官會議解釋意旨，自屬適用法規顯有錯誤，且原確定判決就再審被告未主
        張再審原告越界無權占有之利益歸屬再審被告，其舉證責任分配與民事訴訟
        法第二百七十七條規定有悖，適用法規顯有錯誤云云。惟按按所有人對於妨
        害其所有權者，得請求除去之，民法第七百六十七條中段定有明文。此所謂
        妨害者，係指以占有以外方法，客觀上不法侵害所有權或阻礙所有人之圓滿
        行使其所有權之行為或事實而言。而所謂「不法」，僅須所有人對於行為人
        之妨害，於法令上並無容忍之義務為已足（最高法院八十八年度台上字第二
        四二○號判決意旨參照）；又所有人須就其行為人有不法侵害其所有權或不
        法阻礙其圓滿行使所有權之行為或事實，負舉證責任，此參諸民事訴訟法第
        二百七十七條即臻明瞭，此與民法第七百六十七條前段之所有物返還請求權
        規定，應由占有人對正當占有權源之事實負舉證責任之情形，自有不同。查
        再審被告所有上開搭建部分建物係搭蓋在再審原告之系爭房屋上，而再審被
        告之上開搭建部分既無從認定確有越界占有再審原告所有土地房屋之事實，
        自難謂再審被告所有系爭搭蓋部分建物有何不法侵害再審原告所有系爭房屋
        之所有權，此外再審原告就再審被告不法侵害其房屋所有權乙節，復未能舉
        證以供原審法院斟酌，是原確定判決以再審原告無法證明上開搭建部分建物
        有越界占有再審原告所有系爭土地房屋情事為由，認再審原告依民法第七百
        六十七條規定，請求再審被告拆除上開搭建部分建物，並非有據（見原確定
        判決第一二頁），其認事用法要無不合，且與民事訴訟法舉證責任分配原則
        無違，是再審原告主張原確定判決混淆民法第七百六十七條前段與中段規定
        ，消極不適用法規，且違反舉證責任分配原則，而構成適用法規顯有錯誤之
        再審事由云云，難謂正當。
  （五）至再審原告主張：再審被告房屋已對再審原告不受干擾之所有權消極全能產
        生妨害，則本件應確定者，係再審被告妨害之特定位置及面積，得否經由鑑
        定而特定之，與再審原告所有權是否受妨害，核屬不同概念，原確定判決認
        定再審原告僅得就再審被告房屋之妨害行使侵權行為損害賠償，而無適用所
        有權妨害請求權餘地，其適用法規顯有錯誤乙節，然參酌前述，依系爭建物
        外觀，尚無法判斷兩造所有系爭建物是否有越界占有情形，則再審原告之系
        爭房屋無權占有再審被告所有土地及房屋所有權，亦非無可能，屆時再審原
        告反而應先拆除其系爭房屋，是從外觀上觀之，再審被告之系爭建物搭建在
        再審原告之系爭房屋上，尚不足以證明再審被告之搭蓋系爭建物，係屬不法
        侵害再審原告所有系爭房屋之所有權，是再審原告援引民法第七百六十七條
        規定，訴請再審被告拆除其搭建之系爭建物，難認有據，原確定判決對此業
        已於理由中詳加論析，而駁回再審原告之請求，經核尚無不合，再審原告主
        張原確定判決適用法規顯有錯誤，亦難採取。
  （六）基上說明，再審原告主張前開各節，指摘原確定判決適用法規顯有錯誤，俱
        無可採，則其主張原確定判決具有民事訴訟法第四百九十六條第一項第一款
        之再審事由，自非有據。
三、綜上所述，再審原告對本院八十九年度簡上字第一四六號民事確定判決，提起再
    審之訴，顯無理由，爰不經言詞辯論，逕以判決駁回之。
四、據上論結，本件再審之訴，顯無再審理由，依民事訴訟法第五百零二條第二項、
    第七十八條、第八十五條第一項前段，判決如主文。
中      華      民      國    九十二    年      十二      月    十一    日
                            臺灣臺南地方法院民事第二庭
~B審判長法      官  蔡美美
~B      法      官  洪碧雀
~B      法      官  李銘洲
右為正本係照原本作成。
本件不得上訴。
中      華      民      國    九十二    年     十二     月      十一    日
~B      法院書記官  李榮杰


司法院資訊處製作；財團法人民間司法改革基金會備份。
